【裁判字號】    99,交聲,2429
【裁判日期】    991005
【裁判案由】    交管條例聲異
【裁判全文】
臺灣板橋地方法院交通事件裁定        99年度交聲字第2429號
原處分機關  交通部公路總局臺北區監理所
異  議  人
即受處分人  甲○○
上列受處分人因違反道路交通管理處罰條例案件，對於交通部公
路總局臺北區監理所民國99年7月27日北監自裁字第裁40-CO0000
000號所為之裁決處分（原舉發案號：臺北縣政府警察局97年7月
9日北縣警交字第CO0000000號）聲明異議，本院裁定如下：
    主  文
原處分撤銷。
甲○○駕駛非屬汽車範圍而行駛於道路上之動力機械，未依規定
請領臨時通行證，處罰鍰新臺幣參仟元。
    理  由
一、原處分意旨略以：異議人即受處分人甲○○於民國97年5月
    16日上午9時45分許，駕駛堆高機行經臺北縣板橋市○○街
    31巷口，因有「非屬汽車範圍而行駛於道路上之動力機械，
    未依規定請領臨時通行證」之違規行為，經臺北縣政府警察
    局海山分局員警掣單舉發，並經原處分機關依道路交通管理
    處罰條例第32條第1項之規定裁處新臺幣4千5百元罰鍰。
二、本件異議意旨略以：異議人當時係在工地門口卸貨，並非在
    道路上行駛云云。
三、按「非屬汽車範圍而行駛於道路上之動力機械，未依規定請
    領臨時通行證，或其駕駛人未依規定領有駕駛執照者，處所
    有人或駕駛人新臺幣三千元以上九千元以下罰鍰，並禁止其
    行駛。」道路交通管理處罰條例第32條第1項定有明文。次
    按「行為人有本條例之情形者，應填製舉發違反道路交通管
    理事件通知單（以下簡稱通知單），並於被通知人欄予以勾
    記，其通知聯依下列規定辦理：一、當場舉發者，應填記駕
    駛人或行為人姓名、性別、出生年月日、地址、身分證統一
    編號及車主姓名、地址、車牌號碼、車輛種類。被查獲之駕
    駛人或行為人為受處分人時，應於填記通知單後將通知聯交
    付該駕駛人或行為人簽名或蓋章收受之；拒絕簽章者，仍應
    將通知聯交付該駕駛人或行為人收受，並記明其事由及交付
    之時間；拒絕收受者，應告知其應到案時間及處所，並記明
    事由與告知事項，視為已收受。二、受處分人非該當場被查
    獲之駕駛人或行為人，舉發機關應另行送達之。... 」違反
    道路交通管理事件統一裁罰基準及處理細則第11條第1項第1
    款、第2款亦分別定有規定。
四、異議人固否認有未依規定請領臨時通行證而行駛堆高機於道
    路上之違規事實，並以前詞置辯。惟查：異議人於上揭時地
    因操作堆高機不慎壓傷路人何金治，經臺灣板橋地方法院檢
    察署檢察官以97年度偵字第24451 號偵查後，認定異議人涉
    犯業務過失傷害罪而提起公訴，案經本院審理期間因被害人
    何金治撤回告訴，遂由本院以97年度交易字第698 號為不受
    理判決確定，有上該起訴書、判決書及臺灣高等法院被告前
    案紀錄表各乙份在卷可憑。經調閱該刑事案件卷宗以觀，異
    議人本件之違規地點係在臺北縣板橋市○○街31巷口，為道
    路型態且路面鋪裝有柏油之三岔路口，有臺北縣政府警察局
    海山分局道路交通事故照片6 幀、事故現場圖1 紙附卷可稽
    ，足認該地點為一般道路，並非異議人所稱之工地；又異議
    人當時所駕駛之堆高機並未依規定請領臨時通行證一節，亦
    為異議人所不爭執。依此，足認異議人確有上開違規行為，
    已堪認定，所辯尚無足採。
五、另查，異議人本件違規行為之時間係97年5 月16日，而臺北
    縣政府警察局海山分局交通分隊員警於同年7 月9 日始掣單
    舉發，並載明應到案日期為同年8 月10日，嗣因異議人拒絕
    到案收受舉發通知單，員警遂於舉發通知單上逕行記載「拒
    簽收、拒絕到案」字樣後，迨異議人並未於到案期限內自動
    繳納罰鍰或案聽候裁決，原處分機關於99年7 月27日為本件
    裁決處分等情，有舉發通知單影本、裁決書各乙紙在卷可佐
    。查本件既係於異議人違規行為後近2 月始由員警掣單舉發
    ，顯與前開違反道路交通管理事件統一裁罰基準及處理細則
    第11條第1 項第1 款規定適用於由員警當場舉發之駕駛人拒
    絕簽名收受時，可得視為已收受之合法送達態樣未符，舉發
    單位仍應依同條項第2 款規定將舉發通知單另行送達予異議
    人，始得認為已踐行合法之送達程序。是本件舉發通知單自
    難認已生合法送達之效力，則舉發機關對於本件舉發通知單
    之送達程序確有瑕疵，致使異議人喪失於收受本件舉發通知
    單後於法定期限內繳納最低額罰鍰之利益，則原處分機關嗣
    後對異議人裁處最高額之罰鍰裁罰處分，其適用法律已有瑕
    疵，即難認為適法。從而，本件送達舉發通知單之程序既有
    可議，以致異議人喪失於到案期限內自動依最低額繳納罰鍰
    或到案聽候裁決之利益，原處分容有未洽，異議人之異議雖
    無理由，原處分仍應予撤銷，並由本院自為裁定如主文第2
    項所示，以資適法。
據上論斷，應依道路交通管理處罰條例第87條第2項，道路交通
案件處理辦法第20條，裁定如主文。
中    華    民    國    99    年    10    月    5     日
                  交通法庭  法  官  王偉光
以上正本證明與原本無異
如不服本裁定應於送達後5日內向本院提出抗告狀
                            書記官  阮旭家
中    華    民    國    99    年    10    月    5     日

司法院資訊處製作；財團法人民間司法改革基金會備份。
